臺灣高等法院臺中分院刑事裁定
111年度毒抗字第813號
抗  告  人
即  被  告  童建程


上列抗告人因違反毒品危害防制條例案件，不服臺灣臺中地方法
院中華民國111年7月22日令送勒戒處所觀察、勒戒之裁定（111
年度毒聲字第656號），提起抗告，本院裁定如下：
    主  文
抗告駁回。
    理  由
一、抗告意旨略以：抗告人即被告童建程（下稱抗告人）為身心
    障礙人士，許多事項經過無法記得，在何時、何地施用毒品
    ，偵查中未查明清楚，抗告人並非故意吸食，是否有誤食毒
    品也不得而知，此項重要事證法院均未調查，法院逕行裁定
    觀察、勒戒，顯為不當，故依法提起抗告云云。
二、按犯毒品危害防制條例第10條之罪者，檢察官應聲請法院裁
    定，令被告入勒戒處所觀察、勒戒，其期間不得逾2月，毒
    品危害防制條例第20條第1項定有明文；另修正後之毒品危
    害防制條例對於施用毒品者之思維，已擺脫以往側重於「犯
    人」身分之處罰，著重其為病患之特質，因此放寬觀察、勒
    戒或強制戒治制度之適用時機，以協助施用者戒除毒癮，復
    基於憲法應保障人民之生存權，及根據每個國民生存照顧需
    要提供基本給付之理念，對於經監獄監禁處遇後仍再犯之施
    用毒品者，更應恢復以機構內、外之治療協助其戒除毒癮，
    是以修正後毒品危害防制條例第20條第3項所謂「3年後再犯
    」，只要本次再犯（不論修正施行前、後）距最近1次觀察
    、勒戒或強制戒治執行完畢釋放，已逾3年者，即該當之，
    不因其間有無犯施用毒品罪經起訴、判刑或執行而受影響。
    亦即對於戒除毒癮不易者，唯有以機構內、外處遇及刑事制
    裁等方式交替運用，以期能控制或改善其至完全戒除毒癮，
    此為最高法院已達成一致之法律見解。則被告縱為屢犯施用
    毒品罪之成癮慣犯，其間復曾因施用毒品罪，經起訴、判刑
    或執行，只要本次再犯施用毒品罪距其最近1次觀察、勒戒
    或強制戒治執行完畢釋放後，已逾3年者，仍有修正後毒品
    危害防制條例第20條第3項規定之適用（最高法院110年度台
    上字第2096號、110年度台非字第175號判決意旨參照）。
三、經查：
  ㈠抗告人基於施用第一級毒品海洛因之犯意，於民國110年12月
    1日某時，在其位於臺中市○○區○○路000○00號住處房間內，
    以將海洛因摻入香菸點燃吸食之方式，施用第一級毒品海洛
    因1次；又基於施用第二級毒品甲基安非他命之犯意，於110
    年12月2日12時5分為警採尿回溯96小時內某時，在不詳地點
    ，以不詳方式，施用第二級毒品甲基安非他命1次。嗣於110
    年12月2日12時5分許，經警徵其同意後，採集其尿液送驗，
    結果呈嗎啡、安非他命及甲基安非他命陽性反應，業經抗告
    人於警詢自白在卷，並有欣生生物科技股份有限公司111年1
    月21日濫用藥物尿液檢驗報告（檢體編號：M00000000）、
    臺中市政府警察局東勢分局委託鑑驗尿液代號與真實姓名對
    照表及勘察採證同意書影本資料在卷可憑（毒偵1652號卷第
    81至85頁），足認抗告人上開任意性之自白與事實相符，足
    堪採信，故抗告人上開施用甲基安非他命及海洛因之犯行，
    洵堪認定。
  ㈡毒品危害防制條例所規定之觀察、勒戒規定，係針對受處分
    人將來之危險所為預防、矯正措施之保安處分，目的係為斷
    絕施用毒品者之身癮及心癮，核與刑罰執行之目的不同，並
    屬強制規定，除於毒品危害防制條例第21條第1項所稱犯同
    條例第10條之罪者，於犯罪未發覺前，自動向衛生福利部指
    定之醫療機構請求治療，醫療機構免將請求治療者送法院或
    檢察機關之情形外，只要違反同條例第10條之規定者，檢察
    官依同條例第20條規定向法院提出聲請裁定令入勒戒處所觀
    察、勒戒者，法院即應就檢察官聲請裁定觀察、勒戒之內容
    ，審酌有無理由而為准駁之裁定，並僅得依法裁定令入勒戒
    處所執行觀察、勒戒，以查其是否仍有施用毒品傾向，並據
    以幫助受處分人徹底戒毒之方法，尚無自由斟酌以其他方式
    替代或得以其他原因免予執行之權。聲請人即臺灣臺中地方
    檢察署（下稱臺中地檢署）檢察官斟酌上情，向原審聲請裁
    定觀察、勒戒，此乃檢察官裁量權限，而原審依法裁定准予
    檢察官之聲請，於法並無不合。
  ㈢又抗告意旨稱偵查未明確記載抗告人於何時、何地吸食毒品
    ，原裁定亦未調查云云。然抗告人於警詢中供稱：我主要是
    施用「海洛因及安非他命」，最後一次是於110年12月1日，
    在臺中市○○區○○路000○00號房間施用「海洛因」等語（毒偵
    1652號卷第42頁）；抗告人亦自承：有向藥頭鄭佳宗購得毒
    品安非他命是要自用等語（毒偵1652號卷第45頁）；佐以前
    揭濫用藥物尿液檢驗之報告結果呈嗎啡、安非他命及甲基安
    非他命等毒品之陽性反應，縱抗告人未於警詢詳述施用甲基
    安非他命毒品之確切時間、地點，原裁定已於理由中說明一
    般於尿液中可檢出之最大時限，甲基安非他命為1至5天，綜
    合上述卷證資料以觀，足徵抗告人確有吸食海洛因及甲基安
    非他命之犯行。從而抗告意旨任意指摘原裁定疏為調查、抗
    告人為身心障礙人士而不記得有吸食或誤食毒品云云，依上
    開說明，尚難憑採。
四、綜上所述，原裁定認抗告人施用海洛因及甲基安非他命，而
    犯毒品危害防制條例第10條第1項、第2項之罪，事證明確。
    又抗告人前於96年間因施用毒品案件，經原審法院裁定送觀
    察、勒戒後，因認有繼續施用毒品之傾向，再以96年度毒聲
    字第601號裁定令入戒治處所強制戒治，嗣於97年4月18日執
    行完畢釋放，並經臺中地檢署檢察官以97年度戒毒偵字第12
    2號為不起訴處分確定，此後未再因施用毒品案件經觀察、
    勒戒或強制戒治執行完畢等情，此有臺灣高等法院被告前案
    紀錄表附卷為憑。抗告人前經強制戒治行完畢後，3年後再
    犯本件施用第一、二級毒品犯行，依毒品危害防制條例第20
    條第3項，應適用同條第1項之規定，因認檢察官之聲請為正
    當，裁定令抗告人應入勒戒處所觀察、勒戒，核其認事用法
    ，均無不合。抗告意旨漫事爭執，為無理由，應予駁回。
據上論斷，依刑事訴訟法第412條，裁定如主文。
中    華    民    國    111    年    8    月    31    日
            刑事第十庭  審判長法  官  陳  宏  卿 
                              法  官  林  美  玲
                              法  官  楊  文  廣
以上正本證明與原本無異。
不得再抗告。
                              書記官  翁  淑  婷
　　　　　　　　　　　　　　　
中　　華　　民　　國　　111 　年　　8 　　月　　31　　日